【裁判字號】    97,簡上,45
【裁判日期】    970304
【裁判案由】    偽造文書
【裁判全文】
臺灣臺中地方法院刑事判決              97年度簡上字第45號
上  訴  人  臺灣臺中地方法院檢察署檢察官
被      告  甲○○
上列上訴人因被告偽造文書等案件，不服本院中華民國96年9月
12日96年度簡字第922號第一審簡易判決（聲請案號：臺灣臺中
地方法院檢察署88年度偵字第19199、19200、19201號），提起
上訴，本院管轄之合議庭判決如下：
    主    文
上訴駁回。
    犯罪事實
一、甲○○於民國87年6月間，因急需現金週轉，適見址設臺中
    市○○路○段八一號六樓Ｃ室之中福興業有限公司（下稱中
    福公司）在報章所刊登之代辦信用貸款廣告，遂與某綽號「
    阿貓」真實姓名年籍不詳之中福公司業務員取得聯繫洽談借
    貸事宜。中福公司對外雖以銷售靈骨塔為經營之業務，惟實
    際上係經營代洽信用貸款業務。中福公司業務員「阿貓」為
    能從中牟取佣金，甲○○為能順利貸得款項，兩人遂共同基
    於行使偽造文書、特種文書及為自己不法所有之犯意聯絡，
    由甲○○提供個人之年籍料，再由「阿貓」於不詳時間，在
    不詳地點，偽造如附表1所示內容之各類所得暨免扣繳憑單
    第三聯即收執聯（下稱扣繳憑單），並偽造如附表2所示之
    服務單位及扣繳義務人（即公司負責人）之印章後，蓋用於
    附表2所示之「員工職務證明書」及「服務證明書」上，表
    示甲○○在「承賜有限公司」擔任品管課長一職，且每年薪
    資所得為新臺幣（下同）63萬5千元。甲○○明知上開扣繳
    憑單、服務（職務）證明書均屬偽造之文書，竟仍於87年6
    月19日，在臺中市第十一信用合作社（下稱十一信）專門委
    員黃達政前往中福公司核辦對保時，提出據以行使而向十一
    信辦理「歡心理財」免保人消費性貸款30萬元，致十一信陷
    於錯誤，誤認甲○○之還款能力，如數貸予上開金額，足以
    生損害於如附表1所示之申報單位、扣繳義務人、十一信審
    核貸款之正確性。甲○○於取得30萬元之貸款後，尚需向中
    福公司購買納骨塔位（每塔位約12萬元），及由中福公司扣
    除保險金、入股金及借款利息等後，實得之金額僅約16萬元
    左右。嗣於88年1月27日，警方在臺中市○○路○段81號6樓
    查獲中福公司涉嫌違反公司法，再至十一信扣取借款人之擔
    保放款保管書件資料袋（共1211袋），始獲悉上情。
二、案經臺中縣警察局烏日分局報請臺灣臺中地方法院檢察署檢
    察官偵查起訴，復經本院合議庭裁定由受命法官獨任行簡易
    判決處刑。
    理  由
一、本案證據能力之說明
    按「被告以外之人於審判外之陳述，雖不符前4條（指刑事
    訴訟法第159條之1至第159條之4）之規定，而經當事人於審
    判程序同意作為證據，法院審酌該言詞陳述或書面陳述作成
    之情況，認為適當者，亦得為證據」，又「當事人、代理人
    或辯護人於法院調查證據時，知有第159條第1項不得為證據
    之情形，而未於言詞辯論終結前聲明異議，視為有前項之同
    意」，刑事訴訟法第159條之5第1項、第2項亦有明文。本件
    被告就檢察官提出之證據之證據能力，均未於言詞辯論終結
    前聲明異議，自視為同意，合先敘明。
二、訊據被告甲○○於本院坦承不諱，核與證人黃達政於臺灣臺
    中地方法院檢察署88年度偵字第7515號違反公司法案件偵查
    中及本件偵查時證稱「借款人在對保時，才現場蓋上私章，
    表示他們所提出之資料真實，借款人當時都拿著扣繳憑單及
    在職證明正本出來，讓伊等與影本核對相符後，才由他們自
    己或中福公司的人員蓋章在其上等語相符（見臺灣臺中地方
    法院檢察署88年度偵字第19199號偵查卷第40、44頁），並
    有扣案如附表1、2所示所示之扣繳憑單、員工職務證明書及
    服務證明書、臺中市第十一信用合作社歡心理財免保人消費
    性貸款借款申請書、臺中市第十一信用合作社消費性個人信
    用等級評定表等在卷可稽，被告自白當與事實相符而可採信
    。本件事證明確，被告犯行洵堪認定，應予依法論科。
三、核被告甲○○所為，係犯刑法第216條、第210條之行使偽造
    私文書、同法第216條、第212條之行使偽造特種文書罪及同
    法第339條第1項之詐欺取財罪。被告與綽號「阿貓」之承辦
    業務員間，就行使偽造私文書、特種文書及詐欺取財部分均
    有犯意之聯絡與行為之分擔，為共同正犯。被告同時地行使
    偽造私文書及行使偽造特種文書，係一行為觸犯數罪名，為
    想像競合犯，應從較重之行使偽造私文書罪論處。又被告所
    犯上開行使偽造私文書與詐欺取財罪間，有方法、結果之牽
    連關係，為牽連犯，應依修正前刑法第55條後段之規定，從
    一重之行使偽造私文書罪處斷。本案經本院合議庭審理結果
    ，認第一審判決之認事用法均無不當，應予維持。公訴人之
    上訴理由謂：被告行為時年近30歲，並無社會歷練不足，再
    依被告所述，其僅已償還貸款一半的金額，並無全部清償所
    有之借款，亦未與被害人即十一信達成和解，原審宣告緩刑
    尚有未洽，難認原判決妥適，請撤銷原判決，另為適當之判
    決云云，惟查，本件原審認事用法並無違誤，被告雖未與被
    害人達成和解，尚未完全償還本件貸款金額而賠償被害人損
    失，惟亦已償還部分貸款金額，再其就貸款金額之債務原即
    應負民事責任，與刑事犯行尚屬二事，諭知緩刑之要件係被
    告是否具「未曾因故意受有期徒刑以上刑之宣告」、「本件
    所受之宣告刑是否以暫不執行為適當」，並不以被告已與被
    害人達成和解為要件，是公訴人此部分之上訴已無理由，又
    查被告前未曾受有期徒刑之宣告，有臺灣高等法院被告前案
    紀錄表在卷可佐，其因一時失慮，偶罹刑章，經此偵審科刑
    之教訓後，當知所警惕，信無再犯之虞，本院認其所宣告之
    刑，以暫不執行為適當，原審併諭知緩刑2年，其諭知亦難
    謂有何違法失當之處，是被告之上訴均無理由，應予駁回。
據上論斷，應依刑事訴訟法第455條之1第3項、第368條，判決如
主文。
中    華    民    國    97    年    3     月    4     日
                          臺灣臺中地方法院刑事第十庭
                              審判長法  官  賴妙雲
                                    法  官  江奇峰
                                    法  官  黃家慧
本件不得上訴。
上正本證明與原本無異。
                                    書記官  陳靖騰
中    華    民    國    97    年    3     月    4     日
。


司法院資訊處製作；財團法人民間司法改革基金會備份。
